【裁判字號】    89,台上,2116
【裁判日期】    890420
【裁判案由】    盜匪
【裁判全文】
最高法院刑事判決                              八十九年度台上字第二一一六號
    上  訴  人  甲○○
右上訴人因盜匪案件，不服台灣高等法院中華民國八十九年一月二十一日第二審判決
（八十八年度上訴字第三七四一號，起訴案號：台灣台北地方法院檢察署八十七年度
偵字第一八一七五、二四六六二號），提起上訴，本院判決如左：
    主  文
原判決撤銷，發回台灣高等法院。
    理  由
本件原判決認定上訴人甲○○夥同另案已判決確定之覃道展及年籍不詳之「李明益」
、「陳朝任」、「黃瑞東」等成年男子，共同意圖為自己不法之所有，於民國八十六
年十一月一日晚上二十二時許，在台中市台中公園，由甲○○出面向蘇聖雄搭訕，並
帶往該市○○○路上上ＫＴＶ唱歌。嗣由甲○○聯絡覃道展、「李明益」、「陳朝任
」、「黃瑞東」等人到場，藉詞蘇聖雄撫摸甲○○生殖器、妨害甲○○家庭，要求蘇
聖雄以金錢賠償，渠等除作勢欲毆打蘇聖雄外，恫嚇如抗拒會被揍，並推扯蘇聖雄而
施以強暴、脅迫，甲○○亦在旁幫腔助勢要求蘇聖雄配合，使蘇聖雄心生畏懼致不能
抗拒，任由覃道展等人強行取走其所有之中國信託商業銀行股份有限公司（下稱中國
信託商銀）提款卡乙張及華僑商業銀行股份有限公司（下稱華僑商銀）、玉山商業銀
行股份有限公司（下稱玉山商銀）、大眾商業銀行股份有限公司（下稱大眾商銀）、
中國信託商銀等四家銀行之信用卡四張等物品。覃道展等人復脅迫使蘇聖雄行無義務
之事逼問得悉提款卡密碼，並共同意圖為自己不法之所有，由同夥中之一人（姓名不
詳）持上揭提款卡至ＫＴＶ附近某不詳金融機構所設之自動提款設備按鍵輸入密碼，
而以此不正方法由自動付款設備取得蘇聖雄所有之新台幣（下同）二萬二千元。甲○
○等人續要求蘇聖雄以刷卡換現金賠償，蘇聖雄表示欲至警局解決，覃道展復恫稱：
去警局前先將你打個半死等語，致蘇聖雄心生畏懼，不敢抗拒而同意，旋由甲○○與
同夥中之一人（姓名不詳）駕駛蘇聖雄之車，其餘之人則強押蘇聖雄搭計程車至台中
市○○路六十八號空友旅行社及助華旅行社，以此非法方法剝奪蘇聖雄之行動自由，
並持蘇聖雄所有之華僑商銀信用卡刷卡二萬九千六百元二次，以玉山商銀及大眾商銀
信用卡刷卡二萬三千六百八十元各二次，以中國信託商銀刷卡二萬九千六百元及十萬
六千五百六十元各一次，合計刷卡換取現金二十九萬零八十元得手後，始讓蘇聖雄開
車離去，甲○○等人則將取得之現金朋分花用等情。因而維持第一審論處上訴人共同
意圖為自己不法之所有，以強暴、脅迫致使不能抗拒而取他人之物罪刑之判決，駁回
其在第二審之上訴。固非無見。
惟查：(一)有罪判決書之事實一欄，為判斷其適用法令當否之準據，法院應將依職權認
定與論罪科刑有關之事實，翔實記載，然後於理由內逐一說明其憑以認定之證據，並
使事實認定與理由說明，互相適合，方為合法。倘若事實認定與理由說明，不相一致
，或事實或理由欄內之記載，前後齟齬，按諸刑事訴訟法第三百七十九條第十四款後
段規定，均屬判決理由矛盾之當然違背法令，足以構成撤銷之原因。原判決認定上訴
人等在取得蘇聖雄之提款卡後，由同夥中之一人持上揭提款卡至ＫＴＶ附近某不詳金
融機構所設之自動提款設備按鍵輸入密碼，而以此不正方法由自動付款設備取得蘇聖
雄所有之新台幣二萬二千元云云。但依卷內資料：上訴人等提得現款固為二萬二千元
，然係分三次提領，其時間已為八十六年十一月二日（登帳時間為八十六年十一月三
日），金額分別為一萬零七元、一萬零七元、二千零七元（見一審卷第一○四頁、第
一○五頁中國信託商銀中港分行0000000000000活期存款帳戶明細表）
，合計亦為二萬二千零二十一元；原判決認定之事實不惟與卷內資料不符，且未調查
係利用那一家金融機構之自動提款設備，又該三次提領是否接續為之，復未於理由內
說明認定此不正方法所取得之財物何以為二萬二千元所憑之證據，已嫌未合。(二)盜匪
罪之內容，係以強暴、脅迫致使不能抗拒而取他人之物，主觀上固有壓制被害人之意
思自由，客觀上亦有對身體、自由侵害之行為，至於因此剝奪被害人之行動自由，或
使人行無義務之事時，是否於盜匪罪之外，另成立妨害自由罪或強制罪，須就犯罪行
為實施經過之全部情形加以觀察，如認該妨害自由行為或使人行無義務之事之脅迫行
為，為盜匪罪強暴、脅迫行為之一部分，應只成立盜匪罪，不另論以妨害自由罪、強
制罪。查依原判決認定之事實，上訴人等藉詞要求被害人賠償，以強暴脅迫方法壓制
被害人之意思自由，強取被害人之提款卡、信用卡後，脅迫被害人說出提款卡密碼，
由其同夥中一人以不正方法由自動提款設備取得二萬二千元後，仍嫌不足，續要求被
害人刷卡換現金賠償，因被害人不同意，遂由上訴人同夥之覃道展續以脅迫壓制被害
人，被害人因此同意，由覃道展與另一同夥押被害人搭計程車前往台中市○○路六十
八號助華、空友二家旅行社刷卡（每一家旅行社各以一信用卡刷卡一次計刷卡四次）
換取現金，得款二十九萬零八十元。其中上訴人等強取被害人之提款卡後脅迫被害人
說出提款卡之密碼，應係基於同一之盜匪犯意，為盜匪行為之一部，不應另成立強制
罪；又上訴人同夥自ＫＴＶ將之載往旅行社刷卡換取現金，乃認強取財物所得不足，
顯仍基於同一之盜匪犯意，該妨害自由行為應視為盜匪強暴、脅迫行為之一部，原判
決另論上訴人強制罪及妨害自由罪，並認係盜匪罪之牽連犯，其法則之適用難謂允當
。以上或為上訴意旨所指摘，或為本院得依職權調查之事項。應認原判決有發回更審
之原因。
據上論結，應依刑事訴訟法第三百九十七條、第四百零一條，判決如主文。
中      華      民      國    八十九    年      四      月     二十     日
                              最高法院刑事第六庭
                                  審判長法官  紀  俊  乾
                                        法官  黃  正  興
                                        法官  陳  東  誥
                                        法官  張  春  福
                                        法官  韓  金  秀
      右正本證明與原本無異
                                              書  記  官
中      華      民      國    八十九    年      四      月    二十五    日


司法院資訊處製作；財團法人民間司法改革基金會備份。
